【裁判字號】    98,聲,3214
【裁判日期】    981215
【裁判案由】    聲請定其應執行刑
【裁判全文】
臺灣臺北地方法院刑事裁定              98年度聲字第3214號
聲  請  人  臺灣臺北地方法院檢察署檢察官
受  刑  人  甲○○
上列受刑人因違反毒品危害防制條例等案件，已經判決罪刑確定
，經檢察官聲請減刑及定其應執行之刑（98年度執聲字第2429號
、98年度執字第7221號），本院裁定如下：
    主  文
甲○○所犯如附表編號1 所示之罪，減為有期徒刑貳月，如易科
罰金，以銀元佰元即新臺幣玖佰元折算壹日。與附表編號2、3
所示之罪所處減得之刑，應執行有期徒刑陸月，如易科罰金，以
銀元佰元即新臺幣玖佰元折算壹日。
    理  由
一、聲請意旨略以：受刑人甲○○因違反毒品危害防制條例等案
    件，先後經本院判決確定如附表（惟附表編號2、3所示之宣
    告刑均記載「有期徒刑3 月」之部分，均應更正為「有期徒
    刑6月，減為有期徒刑3月」），而附表編號1 所示之罪，其
    犯罪時間在中華民國96年4 月24日以前，合於中華民國九十
    六年罪犯減刑條例所定之減刑條件，故聲請依法裁定減刑，
    並與如附表編號2、3所示之罪所處減得之刑，合併定其應執
    行之刑。
二、按中華民國九十六年罪犯減刑條例第5 條之規定係指於該條
    例施行前經通緝，而未於中華民國96年12月31日以前自動歸
    案者，不得依該條例減刑，如係於該條例施行前經通緝，並
    於該條例施行前經緝獲到案者，應不受該條規定不得減刑之
    限制（最高法院81年度台非字第12號判決意旨及臺灣高等法
    院暨所屬法院96年法律座談會刑事類提案第39號研討結果參
    照）。又按數罪併罰而合於定其應執行之刑之案件，其各罪
    判決均係宣告刑，並非執行刑，縱令各案中一部分犯罪之宣
    告刑在形式上已經執行，仍應依法聲請犯罪事實最後判決之
    法院裁定定其應執行之刑，然後再依所裁定之執行刑，換發
    指揮書併合執行，其前已執行之有期徒刑部分，僅應予扣除
    而不能認為已執行完畢，在所裁定之執行刑尚未執行完畢前
    ，各案之宣告刑不發生執行完畢之問題（最高法院98年度台
    非字第18號判決意旨參照）。查受刑人所犯如附表編號1 所
    示之罪，經本院判處罪刑確定，嗣因受刑人逃匿，經臺灣臺
    北地方法院檢察署於96年3 月13日發布通緝，受刑人於翌（
    14日）經逮捕緝獲並就該罪易科罰金執行完畢，其既在中華
    民國九十六年罪犯減刑條例施行前經通緝，且於該條例施行
    前即經逮捕到案，並合於該條例所定之減刑條件，自得依法
    減刑。且被告所犯如附表編號2、3所示之罪，其犯罪時間均
    在如附表編號1 所示之判決確定日期之前，合於數罪併罰定
    應執行刑之條件，揆諸前揭說明，檢察官聲請就受刑人所犯
    如附表編號1所示之罪裁定減刑，並與如附表編號2、3 所示
    之罪所處減得之刑，合併定其應執行之刑，核無不合。
三、按數罪併罰，有2 裁判以上者，依刑法第51條規定，定其應
    執行刑，同法第53條定有明文。又受刑人所犯如附表所示之
    罪，均係於民國95年7月1日之前犯之，而刑法第51條業於94
    年1月7日修正，同年2月2日經總統令公布，並自95年7月1日
    起施行，修正前刑法第51條第5 款規定：「數罪併罰，分別
    宣告其罪之刑，依左列各款定其應執行者：…五、宣告多數
    有期徒刑者，於各刑中之最長期以上，各刑合併之刑期以下
    ，定其刑期。但不得逾20年。」而修正後刑法第51條第5 款
    則規定：「數罪併罰，分別宣告其罪之刑，依下列各款定其
    應執行者：…五、宣告多數有期徒刑者，於各刑中之最長期
    以上，各刑合併之刑期以下，定其刑期。但不得逾30年。」
    經比較新舊法之結果，修正後之規定並無較有利於受刑人之
    情形，依刑法第2條第1項前段規定，自應依修正前刑法第51
    條第5款之規定，定其應執行之刑。
四、另95年7月1日修正施行前刑法第41條第1 項前段規定：「犯
    最重本刑為5年以下有期徒刑以下之刑之罪，而受6個月以下
    有期徒刑或拘役之宣告，因身體、教育、職業、家庭之關係
    或其他正當事由，執行顯有困難者，得以1元以上3元以下折
    算1 日，易科罰金。」而易科罰金折算標準，依修正前罰金
    罰鍰提高標準條例第2 條規定（現已刪除），就其原定數額
    提高為1百倍折算1日，則易科罰金折算標準，應以銀元1 百
    元以上3百元以下折算1日，經折算為新臺幣後，應以新臺幣
    3百元以上9百元以下折算為1日。惟95年7月1 日修正公布施
    行之刑法第41條第1項前段則規定：「犯最重本刑為5年以下
    有期徒刑以下之刑之罪，而受6 個月以下有期徒刑或拘役之
    宣告者，得以新臺幣1千元、2千元或3千元折算1日，易科罰
    金」經比較修正前後之易科罰金折算標準，以95年7月1日修
    正公布施行前之規定，較有利於受刑人。從而，就如附表所
    示之罪，定應執行之刑，應依修正前刑法第41條第1 項前段
    諭知易科罰金之折算標準。
五、經核卷附之前揭判決書、及受刑人之臺灣高等法院被告前案
    紀錄表等件，認檢察官之聲請為正當，應予准許。
六、依中華民國九十六年罪犯減刑條例第2條第1項第3款、第8條
    第1項、第3項、第9條、第10條第1項、第12條，刑法第2 條
    第1項前段，修正前刑法第51條第5款、第41條第1 項前段，
    修正前罰金罰鍰提高標準條例第2 條，現行法規所定貨幣單
    位折算新臺幣條例第2條，裁定如主文。
中    華    民    國    98    年    12    月    15    日
                  刑事第十八庭 法  官  彭慶文
上正本證明與原本無異。
如不服本裁定，應於裁定送達後5日內向本院提出抗告狀。
                               書記官  鄭伊芸
中    華    民    國    98    年    12    月    15    日
附表：受刑人甲○○定應執行刑案件一覽表（惟編號2、3所示之
      宣告刑均記載「有期徒刑3 月」之部分，均應更正為「有
      期徒刑6月，減為有期徒刑3月」）

司法院資訊處製作；財團法人民間司法改革基金會備份。
